【裁判字號】    97,中簡上,481
【裁判日期】    970815
【裁判案由】    詐欺
【裁判全文】
臺灣臺中地方法院刑事判決           97年度中簡上字第481號
上  訴  人
即  被  告  乙○○
上列上訴人即被告因詐欺案件，不服本院台中簡易庭97年度中簡
字第1451號中華民國97年5月5日第一審簡易判決（聲請案號：台
灣台中地方法院檢察署96年度偵字第24044號），提起上訴，本
院管轄之第二審合議庭判決如下：
    主    文
上訴駁回。
乙○○緩刑貳年。
    犯罪事實
一、乙○○預見一般人使用他人金融機構之帳戶，常與財產犯罪
    具有密切關係，可能利用他人金融機構帳戶作為取得贓款之
    工具，並掩飾不法犯行，其雖無提供帳戶幫助他人犯罪之確
    信，竟仍因缺錢花用，基於縱若有人持之犯罪亦不違背其本
    意之幫助犯意，於民國96年9月7日某時，在彰化縣和美鎮之
    麥當勞速食店前，以新台幣（下同）八千元之代價，將其所
    有華南商業銀行和美分行第000000000000號及大眾銀行長庚
    分行第000000000000號帳戶之存摺、印章、金融卡（含密碼
    ），出售予不詳姓名之成年人使用。該不詳姓名成年人或所
    屬詐欺集團成員取得乙○○所有上開華南商業銀行及大眾銀
    行帳戶之存摺、印章、金融卡（含密碼）後，即共同意圖為
    自己不法之所有，於96年9月26日上午9時50分許，先由一名
    女姓成員假冒衛道中學教務處員工名義，撥打電話向甲○○
    詐稱第二節課不見其小孩，書包放在桌上，請甲○○至學校
    查看，再由另一名成員於甲○○前往學校途中，撥打電話向
    甲○○詐稱其小孩在他手中，其全家都在他監視中，他在大
    陸，手下在台灣，要求甲○○分四次匯款二百萬元至指定帳
    戶，使甲○○信以為真，而陷於錯誤，依指示於同日12時許
    、12時30分許，前往華南商業銀行水湳分行及大眾銀行，各
    存入現金五十萬元至被告所有上開華南商業銀行及大眾銀行
    帳戶（另於同日各存入現金五十萬元至林俊志所有玉山銀行
    帳戶及王惠玲所有第一商業銀行帳戶，林俊志、王惠玲部分
    由檢察官偵辦中）。嗣有劉毅霖於同日13時20分許，依詐欺
    集團成員之指示，持乙○○所有上開華南商業銀行帳戶之存
    摺、印章，至華南商業銀行水湳分行填寫取款條，欲領取現
    金四十一萬五千元，因未攜帶證件，為該行行員發覺可疑，
    將該帳戶暫列為警示帳戶，其後劉毅霖再依指示於15時10分
    許，至華南商業銀行中港分行填寫取款條，欲領取現金三十
    三萬元時，為警當場查獲，並扣得乙○○所有上開華南商業
    銀行帳戶之存摺一本、印章一枚（另匯入乙○○所有上開大
    眾銀行帳戶及林俊志所有玉山銀行帳戶、王惠玲所有第一商
    業銀行帳戶之款項，則均被提領一空，劉毅霖部分由檢察官
    移送台灣苗栗地方法院併案審理）。
二、案經台中市警察局第五分局報請台灣台中地方法院檢察署檢
    察官偵查後聲請簡易判決處刑。
    理    由
一、上揭犯罪事實，業據上訴人即被告乙○○（下稱被告）坦承
    不諱，並經證人即被害人甲○○在本院審理時證述無訛，復
    有被告所有上開華南商業銀行帳戶之存摺一本、印章一枚扣
    案，及被害人甲○○提出之華南商業銀行全行通收存款憑條
    副根、大眾銀行活期性存款存入憑條（收執聯）影本、被告
    所有上開華南商業銀行、大眾銀行帳戶之開戶資料、交易明
    細表附卷可稽，足徵被告之自白與事實相符。被告預見一般
    人使用他人金融機構之帳戶，常與財產犯罪具有密切關係，
    可能利用他人金融機構帳戶作為取得贓款之工具，並掩飾不
    法犯行，仍以八千元之代價，將其所有上開華南商業銀行、
    大眾銀行帳戶之存摺、印章、金融卡（含密碼），出售予不
    詳姓名之成年人使用，該不詳姓名成年人或所屬詐欺集團成
    員嗣果據以作為詐欺取財匯款之工具，被告自有幫助該不詳
    姓名成年人或所屬詐欺集團成員詐欺取財之不確定故意。本
    件事證明確，被告犯行已堪認定。
三、按刑法上之故意，以行為人對於構成犯罪之事實，包括犯罪
    客體、行為、結果等均有具體確定認識，並有意使其發生者
    為確定故意，而行為人對於構成犯罪之事實，雖無具體確定
    認識，然已預見其發生，而其發生不違背其本意者，則為不
    確定故意。又行為人基於幫助他人犯罪之意思，為促成他人
    犯罪而為犯罪構成要件以外之行為，為幫助犯。本件取得被
    告所有上開銀行帳戶存摺、印章、金融卡（含密碼）之不詳
    姓名成年人或所屬詐欺集團成員，共同意圖為自己不法之所
    有，對於被害人甲○○施以上揭詐術，使被害人甲○○信以
    為真，陷於錯誤，各存入現金五十萬元至被告所有上開銀行
    帳戶，並將存入大眾銀行帳戶部分提領一空，該不詳姓名成
    年人或所屬不法集團成員所為應係犯刑法第339條第1項之詐
    欺取財罪，而被告將其所有上開華南商業銀行及大眾銀行帳
    戶之存摺、印章、金融卡（含密碼），出售予不詳姓名成年
    人使用，該帳戶嗣後遭不詳姓名成年人或所屬詐欺集團成員
    據以作為詐欺取財匯款之工具，此既不違背被告當初交付存
    摺、印章、金融卡（含密碼）之本意，且係參與提供取得詐
    欺取財犯罪所得款項之工具，對此犯行施以助力，為詐欺取
    財罪構成要件以外之行為。核被告所為，係犯刑法第30條第
    1項前段、第339條第1項之幫助詐欺取財罪。被告係幫助不
    詳姓名成年人或所屬詐欺集團成員犯詐欺取財罪，為幫助犯
    ，依刑法第30條第2項之規定，應按正犯之刑減輕之。原審
    適用刑法第339條第1項、第30條第1項前段、第2項、第41條
    第1項前段、刑法施行法第1條之1第1項、第2項前段規定，
    判處被告有期徒刑四月，並諭知易科罰金之折算標準，經核
    其認事用法皆無違誤，量刑亦屬妥適，被告不服提起上訴雖
    無理由，應予駁回。惟被告未曾因故意犯罪受有期徒刑以上
    刑之宣告，有台灣高等法院被告前案紀錄表在卷足憑，其因
    一時貪念，將其所有上開銀行帳戶資料，以八千元之代價，
    出售予不詳姓名成年人使用，致觸犯幫助詐欺取財罪，事後
    已坦承上情，態度良好，並與被害人甲○○達成和解，賠償
    部分損害，被害人甲○○亦表示願予被告自新機會（見本院
    97年7月25日審判筆錄、97年8月8日訊問筆錄），被告經此
    次科刑教訓，當知所警惕，信無再犯之虞，本院認所宣告之
    刑，以暫不執行為適當，併予宣告緩刑二年，以啟自新。
據上論斷，應依刑事訴訟法第455條之1第1項、第3項、第364條
、第368條，刑法第74條第1項第1款，判決如主文。
本案經檢察官林芬芳到庭執行職務。
中    華    民    國    97    年     8    月    15    日
                  台灣台中地方法院刑事第五庭
                        審判長法  官  鍾堯航
                              法  官  巫淑芳
                              法  官  劉麗瑛
上正本證明與原本無異。
本件不得上訴。
                              書記官  吳淑願
中    華    民    國    97    年     8    月    15    日
附錄本案論罪科刑法條全文
刑法第339條第1項：
意圖為自己或第三人不法之所有，以詐術使人將本人或第三人之
物交付者，處五年以下有期徒刑、拘役或科或併科一千元以下罰
金。


司法院資訊處製作；財團法人民間司法改革基金會備份。
